【裁判字號】    95,易,722
【裁判日期】    950621
【裁判案由】    偽造文書
【裁判全文】
臺灣高雄地方法院刑事判決               95年度易字第722號
公  訴  人  臺灣高雄地方法院檢察署檢察官
被      告  丁○○
上列被告因偽造文書案件，經檢察官提起公訴（95年度偵緝字第
10號）暨移請本院併案審理（95年度偵字第4129號、第11357 號
），本院判決如下：
    主  文
丁○○共同連續行使偽造公文書，足以生損害於公眾及他人，處
有期徒刑壹年肆月，緩刑肆年。偽造如附表所示之印文及署名均
沒收。
    事  實
一、緣丁○○與阮愛梅係夫妻關係。渠等為使阮愛梅居住於大陸
    地區之親友林彩英、方昌花及莊玉蓮等大陸女子得以順利進
    入台灣地區，並從中賺取每件新台幣（以下同）4 千3 百元
    之報酬，乃共同基於行使偽造公文書之概括犯意聯絡，先由
    阮愛梅自大陸地區寄送已填寫完成大陸地區人民進入台灣地
    區保證書之草稿，再由丁○○依照前開草稿內容，分擔實施
    下列行為：
  (一)丁○○先於94年6 月14日前某不詳時、日，在不詳地點，委
    託不知情之年籍姓名不詳成年人刻製「台東縣警察局成功分
    局都歷派出所」、「員警馬添福」及「乙○○」等印章各1
    枚，接續在自備之空白「大陸地區人民進入台灣地區保證書
    」上，偽造如附表編號所示之簽名及印文，並於該保證書
    上「對保或證明機關（構）簽註意見欄」內，擅自填載保證
    人乙○○確實設籍並居於該轄區、經詢問後據其表示與林彩
    英係夫妻關係、且有能力履行保證責任等內容。俟丁○○偽
    造完成後，再於94年6 月14日，以7 百元之代價，委託不知
    情之龍麒旅行社職員蔡秀香轉交予不知情之達順旅行社負責
    人黃俊淵（均經不起訴處分），持向內政部入出境管理局辦
    理大陸地區人民林彩英來台事宜，足生損害於林建智本人，
    及台東縣政府警察局成功分局都歷派出所、內政部入出境管
    理局對於大陸地區人民來台管理之正確性。
  (二)丁○○又於94年7 月8 日、在不詳地點，委託不知情之年籍
    姓名不詳成年人刻製「高雄縣警察局仁武分局大社分駐所」
    、「員警謝英武」及「丙○○」等印章各1 枚，復於同日接
    續在自備之空白「大陸地區人民進入台灣地區保證書」內偽
    造如附表編號所示之簽名及印文，並於該保證書上「對保
    或證明機關（構）簽註意見欄」內，擅自填載保證人丙○○
    確實設籍並居於該轄區、經詢問後據其表示與方昌花係夫妻
    關係、且有能力履行保證責任等內容。俟丁○○偽造完成後
    ，再於94年7 月間某日，同以前開代價委託不知情之蔡秀香
    轉交予不知情之黃俊淵，持向內政部入出境管理局辦理大陸
    地區人民方昌花來台事宜，足生損害於丙○○本人，及高雄
    縣政府警察局仁武分局大社分駐所、內政部入出境管理局對
    於大陸地區人民來台管理之正確性。
  (三)丁○○復承前揭犯意，於94年7 月30日、在不詳地點，委託
    不知情之年籍姓名不詳成年人刻製「「嘉義縣警察局竹崎分
    局仁壽派出所」、「員警蔡國貞」及「甲○」等印章各1 枚
    ，旋於同日接續在自備之空白「大陸地區人民進入台灣地區
    保證書」內偽造如附表編號所示之簽名及印文，並於該保
    證書上「對保或證明機關（構）簽註意見欄」內，虛偽填載
    保證人甲○確實設籍並居於該轄區、經詢問後據其表示與莊
    玉蓮係夫妻關係、且有能力履行保證責任等不實內容，另同
    時偽造以甲○名義所出具之委託書1 份。俟丁○○偽造完成
    後，即於94年8 月4 日，同以前開代價委託不知情之蔡秀香
    轉交予不知情之黃俊淵，持前開文件向內政部入出境管理局
    辦理大陸地區人民莊玉蓮來台事宜，足生損害於甲○本人，
    與嘉義縣政府警察局竹崎分局仁壽派出所、內政部入出境管
    理局對於大陸地區人民來台管理之正確性。
二、案經高雄縣政府警察局仁武分局報請台灣高雄地方法院檢察
    署檢察官偵查起訴，及嘉義縣警察局竹崎分局、台東縣警察
    局成功分局分別報請台灣嘉義地方法院檢察署及台灣台東地
    方法院檢察署，呈請台灣高等法院檢察署令轉台灣高雄地方
    法院檢察署檢察官偵查後移請併案審理。
    理  由
壹、本件關於證據能力之意見：
    查證人蔡秀香、黃俊淵、丙○○、甲○及乙○○等人於案發
    後，先後經員警詢問並製作筆錄，並由檢察官傳訊到庭、命
    就被告前揭犯罪事實依法具結陳述，且渠等前開陳述過程中
    ，並未受有任何強暴、脅迫或以其他不正方法等情事，是以
    渠等前開陳述依法雖屬傳聞證據，原不具證據能力，然檢察
    官及被告既明知該等陳述有刑事訴訟法第159 條第1 項不得
    為證據之情況，而於本院審理中未予聲明異議，本院復審酌
    該等言詞陳述作成時之外部情況並無不當，自具有特別可信
    性。又衡諸本件如欲證明被告犯罪，實有引用前開證人陳述
    之必要。揆諸前揭說明，本院自得逕以卷附證人蔡秀香、黃
    俊淵、丙○○、甲○及乙○○等人警詢及偵查筆錄採為認定
    事實之依據。
貳、實體部分：
  一、前揭事實，業經證人蔡秀香、黃俊淵、丙○○、甲○及乙○○等人分別於警詢及偵查中證述綦詳，並有如附表所示
      林彩英、方昌花及莊玉蓮之大陸地區人民進入台灣地區保
      證書，與甲○之委託書各1 件在卷可稽，復據被告於本院
      審理中坦承上情不諱，足徵被告之自白核與事實相符，堪
      予採信。按刑法上所稱之公印，係指表示公署或公務員資
      格之印信而言（最高法院69年台上字第1676號判例意旨參
      照）。又印信之種類包括職章與圖記，依其形式，職章為
      直柄式正方形；圖記則為直柄式長方形，印信條例第2 條
      、第3 條分別定有明文。準此以觀，本件被告與阮愛梅先
      後共同偽造如附表所示之台東縣政府警察局成功分局都歷
      派出所、高雄縣政府警察局仁武分局大社分駐所、及嘉義
      縣政府警察局竹崎分局仁壽派出所等警務機關之印章，與
      警員馬添福、謝英雄及蔡國貞等人之職名章，復於前揭大
      陸地區人民進入台灣地區保證書上「對保或證明機關（構
      ）簽註意見欄」內，偽造如附表所示之印文，渠等目的雖
      係藉此虛偽表示警察機關依法證明該等保證書所載內容無
      訛之意，惟因該等印章之形式與印信條例所定者未盡相符
      ，尚難逕以公印（文）論之，而係該當於刑法第217 條所
      規定之印章（文），方屬適法。次者，依內政部所訂頒「
      大陸地區配偶申請在臺灣地區定居送件須知」之規定，大
      陸地區配偶欲申請來台定居須檢具保證書，原則上由依親
      對象或在臺灣地區設有戶籍之二親等內親屬1 人為保證人
      ，並應持保證書至保證人戶籍地派出（分駐）所辦理對保
      手續，由對保單位簽註意見及負責查證真偽。綜此足見前
      揭大陸地區人民進入台灣地區保證書上「對保或證明機關
      （構）簽註意見欄」性質上要屬各該派出（分駐）所員警
      職務上所製作之公文書無訛。是以本件被告明知其不具公
      務員身分、猶擅自製作前開保證書上「對保或證明機關（
      構）簽註意見欄」，姑不論其填載內容是否真實，均無礙
      於其行使偽造公文書罪之成立。職是，本件事證明確，被
      告前揭犯行洵堪認定，應依法論科。
  二、核被告丁○○所為，係犯刑法第216 條、第211 條行使偽
      造公文書罪。被告與阮愛梅二人就前揭犯行，彼此間有犯
      意聯絡及行為分擔，為共同正犯；又被告與阮愛梅利用不
      知情之年籍姓名不詳成年人刻製前揭印章，並利用不知情
      之蔡秀香、黃俊淵向內政部入出境管理局行使前揭偽造之
      公文書，均屬間接正犯，應自負刑責。再者，被告先行偽
      刻前揭印章，進而偽造如附表所示之印文及署名等行為，
      應為偽造各該公文書之部分行為，均不另論罪，至公訴意
      旨就被告上揭偽造印章（文）之犯行，誤認係犯構成偽造
      公印文云云，於法容有未洽，併予指明。被告偽造各該公
      文書後復持以行使，其偽造之低度行為，應為行使之高度
      行為所吸收，亦不復論罪，而僅論以行使偽造公文書之罪
      。再被告同時行使如附表所示之公文書及私文書，乃一
      行為觸犯數罪名，為想像競合犯，應依刑法第55條前段規
      定從一重之行使偽造公文書罪論處。被告先後多次行使偽
      造公文書，時間緊接，手法相似，觸犯構成要件相同之罪
      名，顯係基於概括犯意反覆為之，為連續犯，應依刑法第
      56條規定以一罪論。爰審酌被告之犯罪動機、目的及手段
      ，且意圖牟取不法利益，擅自偽造他人或公務機關之印章
      與署名，進而偽造公務員職務上製作之文書，嚴重損及被
      冒用名義人及政府機關之公信力，紊亂國家公權力秩序，
      行為殊值非議，然念及被告所為造成之損害尚屬非鉅，且
      犯罪後更能坦認全部犯行、態度良好等一切情狀，酌情量
      處如主文所示之刑，以示懲儆。另查，被告前因涉犯竊盜
      案件，經本院74年度易字第5736號判決判處有期徒刑1 年
      確定，嗣於76年2 月28日執行完畢，迄今已逾5 年，是其
      前受有期徒刑以上刑之宣告，執行完畢或赦免後，5 年以
      內未曾受有期徒刑以上刑之宣告者一節，有臺灣高等法院
      被告前案紀錄表1 件在卷可稽，茲念其僅因一時失慮，以
      致誤罹刑章，事後更已坦承犯行，深具悔意，諒其經此起
      訴、審判程序，理當知所警惕，信無再犯之虞，本院因認
      前開所宣告之刑以暫不執行為適當，併予諭知緩刑4 年，
      以啟自新。
  三、被告所偽造之大陸地區人民進入台灣地區保證書上「對保
      或證明機關（構）簽註意見欄」、及偽以甲○名義所出具
      之委託書，均已併同該保證書持向內政部入出境管理局行
      使，要非被告所有之物，遂不予沒收之諭知，惟其上偽造
      如附表所示之印文及署名，仍應依刑法第219 條規定宣告
      沒收之。至被告所偽刻之前揭印章均未扣案，且據被告在
      本院審理中坦認其偽造保證書後已將之全部丟棄，此外復
      查無積極證據足資證明該等印章尚屬存在，亦不予宣告沒
      收，併此敘明。
  四、另查，本件被告除起訴書所載如前述一、(二)之犯罪事實外
      ，就臺灣高雄地方法院檢察署95年度偵字第4129號、第11
      357 號移送併辦部分即前述一、(一)(三)所示，及被告其餘偽
      造丙○○、林建智及甲○等人之印章（文）、簽名，及偽
      造以甲○名義所出具之委託書1 份等犯行，雖未據公訴人
      併予起訴，然核與前揭已起訴部分各具有實質上一罪及裁
      判上一罪關係，俱為起訴效力所及，本院自應一併審理，
      附此敘明。
據上論斷，應依刑事訴訟法第273 條之1 第1 項、第299 條第1
項前段，刑法第28條、56條、216 條、第211 條、第210 條、第
55條、第74條第2 款、第219 條，判決如主文。
中    華    民    國    95    年    6     月    21    日
                  刑事第四庭  審判長法官 郭玫利
                                    法官 林意芳
                                    法官 陳明呈
以上正本證明與原本無異。
如不服本判決，應於收受送達後10日內向本院提出上訴書狀。
中    華    民    國    95    年    6     月    27    日
                                  書記官 林明忠
附錄本判決論罪科刑之法條：
中華民國刑法第216條(行使偽造變造或登載不實之文書罪)
行使第210 條至第215 條之文書者，依偽造、變造文書或登載不
實事項或使登載不實事項之規定處斷。
中華民國刑法第211條(偽造變造公文書罪)
偽造、變造公文書，足以生損害於公眾或他人者，處 1 年以上 7
年以下有期徒刑。
附表：
┌──┬──────────┬─────────────┬────────┐
│編號│偽造公文書名稱      │偽造之公（私）印文及簽名  │沒收依據        │
├──┼──────────┼─────────────┼────────┤
│    │林彩英之大陸地區人民│「警員馬添福」、「台東縣政│刑法第219條     │
│  │進入台灣地區保證書  │府警察局成功分局都歷派出所│                │
│    │                    │」印文各1 枚；「林建智」之│                │
│    │                    │簽名4 枚及印文1 枚        │                │
├──┼──────────┼─────────────┼────────┤
│    │方昌花之大陸地區人民│「警員謝英雄」、「高雄縣政│同上            │
│  │進入台灣地區保證書  │府警察局仁武分局大社分駐所│                │
│    │                    │」印文各1 枚；「丙○○」之│                │
│    │                    │簽名4 枚及印文1 枚        │                │
├──┼──────────┼─────────────┼────────┤
│    │莊玉蓮之大陸地區人民│「警員蔡國貞」、「嘉義縣政│同上            │
│    │進入台灣地區保證書  │府警察局竹崎分局仁壽派出所│                │
│  │                    │」印文各1 枚；「甲○」之簽│                │
│    │                    │名4 枚及印文1 枚          │                │
│    ├──────────┼─────────────┼────────┤
│    │甲○之委託書        │「甲○」之簽名及印文各1 枚│同上            │
└──┴──────────┴─────────────┴────────┘


司法院資訊處製作；財團法人民間司法改革基金會備份。
